【裁判字號】    89,台上,250
【裁判日期】    890114
【裁判案由】    偽造文書
【裁判全文】
最高法院刑事判決                                八十九年度台上字第二五○號
    上  訴  人  乙○○
                甲○○
                丙○○
右上訴人等因偽造文書案件，不服台灣高等法院台中分院中華民國八十六年十二月十
八日第二審判決（八十六年度上訴字第一九三六號，起訴案號：台灣台中地方法院檢
察署八十五年度偵字第二二五八八號、八十六年度偵字第四○二四號），提起上訴，
本院判決如左：
    主  文
上訴駁回。
    理  由
按刑事訴訟法第三百七十七條規定，上訴於第三審法院，非以判決違背法令為理由，
不得為之。是提起第三審上訴，應以原判決違背法令為理由，係屬法定要件。如果上
訴理由狀並未依據卷內訴訟資料，具體指摘原判決不適用何種法則或如何適用不當，
或所指摘原判決違法情事，顯與法律規定得為第三審上訴理由之違法情形，不相適合
時，均應認其上訴為違背法律上之程式，予以駁回。本件上訴人乙○○、甲○○之共
同上訴意旨略稱：乙○○於案發時在台北，而台中之龍城國際貿易股份有限公司（下
稱龍城公司）早即頂讓予劉春建接手經營，乙○○顯不可能與甲○○等共犯偽造文書
犯行，原審對此重要證人劉春建未予傳訊調查，未盡調查證據之能事，所為之判決當
然違法；共同被告甲○○、丙○○事後已供稱乙○○並未參與本件犯行，對此有利於
乙○○之證據，原判決未詳述其理由，有判決理由不備之違法；甲○○於警訊時雖曾
自白，但無其他積極證據足資證明；乙○○、甲○○縱有本件犯行，但所生危害顯非
嚴重，原判決置刑法第五十七條於不顧，分別為重刑之諭知，有不適用法則之違法等
語。上訴人丙○○上訴意旨略稱：乙○○在第一審審理時，對本件犯行否認知情，丙
○○亦供稱不認識乙○○，則三人既不相識，乙○○又否認知情，原判決對此疑點全
未說明，有判決理由不備之違法；甲○○在第一審審理時，所為印章係丙○○交待伊
去偽刻之供述，乃甲○○為逃避刑責而推諉於丙○○之詞，原審對此疑點未加調查，
有應於審判期日調查之證據未予調查之違法云云。惟查原判決認定乙○○、甲○○、
丙○○等三人有其事實欄所載之犯行，將第一審判決撤銷，改判皆依想像競合犯及牽
連犯從一重仍均論處乙○○、甲○○、丙○○共同連續行使偽造私文書，足以生損害
於公眾及他人（甲○○、丙○○二人均為累犯）罪刑，並非如上訴意旨所指摘僅憑甲
○○在法務部調查局台中市調站（下稱台中市調查站）調查時之自白為唯一之論據，
尚以甲○○在檢察官偵查中及丙○○於民國八十六年六月十九日在第一審訊問時之自
白，核與被害人賴宗佑之指訴被害情節相符，復有經台中市調查站查獲之偽造賴宗佑
國民身分證、印章、房屋租賃契約書，變造賴宗佑土地所有權狀影本等扣押可稽，及
台中市中正地政事務所函、登記申請書影本、台中市西屯區戶政事務所函、台中市北
屯區戶政事務所函附卷足憑，證人劉木雄之證言可證，為其所憑之證據及認定甲○○
上開自白與事實相符之理由。對於乙○○否認有參與本件犯行，所為伊於案發時在台
北，台中之龍城公司早即頂讓予劉春建接手之辯解，及甲○○、丙○○二人事後翻異
前供，皆供稱僅由伊二人共同謀議為之，乙○○及綽號「黃董」者未參與等語，乃係
迴護或卸責之詞，均不足採信，已依調查所得之證據資料，詳加指駁。顯無上訴意旨
所謂判決理由不備之違法情事。又刑事訴訟法所稱應於審判期日調查之證據，係指與
待證事實有重要關係，在客觀上有其調查之必要性，為認定事實與適用法律基礎之證
據而言，倘非屬上開應行調查之證據範圍，事實審法院未為無益之調查，自非違法。
原判決以乙○○雖辯謂已將龍城公司頂讓予劉春建，然其所提出與劉春建訂立之「合
夥協議書」則載明乙○○仍保有百分之四十股份，且劉春建自八十五年八月五日起，
僅接手經營龍城公司一至三個月即停業，龍城公司仍回復由乙○○掌控，乙○○仍常
至龍城公司等情，業據甲○○供述明確，且為乙○○在原審調查時所供認，足見乙○
○請求傳訊劉春建所欲證明曾將公司頂讓劉春建經營乙節，與本件待證事實無直接重
要關係，無訊問調查劉春建之必要，已於理由欄三內詳加說明。又丙○○自第一審審
理中到案時起，即始終供認有本件犯行，僅事後有迴護乙○○之詞而已，則丙○○既
與甲○○等人具共同正犯關係，自應對全部犯罪事實負其責任，不論丙○○曾否交待
甲○○偽刻賴宗佑印章，均無解其罪責，自無就此對判決主旨不生影響之細微末節加
以調查之必要。原審未為上揭無益之調查，均不容上訴意旨任意指為違法。至量刑之
輕重，乃實體法上賦予法院得為自由裁量之職權事項，況原判決已於理由欄六內，說
明係審酌乙○○、甲○○等人之犯罪動機、目的、手段等惡性，與及時被查獲，未真
正造成實害等一切情狀為量刑之依據，顯己依刑法第五十七條各款之規定為其量刑輕
重之標準。是乙○○、甲○○、丙○○之上訴意旨，皆未依原判決所載及卷內之證據
資料，具體表明原判決如何違背法令，徒就原判決已加說明之事項及顯然毋庸調查之
事項，憑個人主觀意見，漫加指摘，顯均非適法之第三審上訴理由，為違背法律上之
程式，俱應予以駁回。
據上論結，應依刑事訴訟法第三百九十五條前段，判決如主文。
中      華      民      國    八十九    年      一      月     十四     日
                              最高法院刑事第一庭
                                  審判長法官  施  文  仁
                                        法官  張  淳  淙
                                        法官  林  永  茂
                                        法官  蕭  仰  歸
                                        法官  洪  明  輝
      右正本證明與原本無異
                                              書  記  官
中      華      民      國    八十九    年      一      月     二十     日


司法院資訊處製作；財團法人民間司法改革基金會備份。
